臺灣高等法院臺南分院刑事判決
111年度上易字第288號
上  訴  人  
即  被  告  黃秀珠



上列上訴人即被告因竊盜等案件，不服臺灣嘉義地方法院111年
度易字第91號中華民國111年5月3日第一審判決（起訴案號：臺
灣嘉義地方檢察署110年度偵緝字第412號），提起上訴，本院判
決如下：
    主  文
上訴駁回。
    事  實
一、黃秀珠曾在陳文三出資開設之歌友會上班，雙方因而結識。
    緣陳文三於民國108年11月25日至同年月30日，在戴德森醫
    療財團法人嘉義基督教醫院（下稱嘉義基督教醫院）住院期
    間，僱請黃秀珠擔任看護，黃秀珠趁推乘坐輪椅之陳文三在
    嘉義基督教醫院之自動櫃員機領款時，暗自記下陳文三所有
    中華郵政股份有限公司東山東原郵局帳號00000000000000號
    帳戶（下稱郵局帳戶）之提款卡密碼。陳文三出院後，因生
    活自理較為不便，偶爾委請黃秀珠購買餐點、物品帶至其位
    於嘉義市○○路000號00樓0住處，詎黃秀珠竟基於意圖為自己
    不法所有之竊盜犯意，於108年12月6日下午2時30分至同年
    月10日中午12時50分間之某時許，在上址陳文三住處，趁陳
    文三不注意之際，徒手竊取陳文三所有皮夾內之郵局帳戶提
    款卡1張。得手後，復意圖為自己不法之所有，基於以不正
    方法由自動付款設備取得他人之物之犯意，於附表所示之時
    間、地點，持郵局帳戶提款卡，接續利用自動櫃員機，輸入
    密碼及提領金額，以此不正方式，使自動櫃員機辨識系統陷
    於錯誤，誤認其係有正當權源之持卡人，而自各該自動櫃員
    機之自動付款設備，提領如附表所示之金額，共計新臺幣（
    下同）36萬元。嗣陳文三發覺郵局帳戶提款卡不見，且郵局
    帳戶內存款所剩無幾，經以通訊軟體LINE質問黃秀珠，黃秀
    珠雖坦承有盜領一事，卻一再拖延還款，陳文三始報警查悉
    上情。
二、案經陳文三訴由嘉義市政府警察局第二分局報請臺灣嘉義地
    方檢察署檢察官偵查起訴。
    理  由
一、按被告以外之人於審判外之陳述，雖不符刑事訴訟法第159
    條之1至第159條之4之規定，然經當事人於審判程序同意作
    為證據，法院審酌該言詞陳述或書面陳述作成時之情況，認
    為適當者，亦得為證據。又當事人、代理人或辯護人於法院
    調查證據時，知有第159條第1項不得為證據之情形，而未於
    言詞辯論終結前聲明異議者，視為有前項之同意，刑事訴訟
    法第159條之5定有明文。立法意旨在於傳聞證據未經當事人
    之反對詰問予以核實，原則上先予排除，惟若當事人已放棄
    反對詰問權，於審判程序中表明同意該等傳聞證據可作為證
    據，或於言詞辯論終結前未聲明異議，基於尊重當事人對傳
    聞證據之處分權，及證據資料愈豐富，愈有助於真實發見之
    理念，且強化言詞辯論主義，使訴訟程序得以順暢進行，上
    開傳聞證據亦均具有證據能力。查本案所引用之相關證據資
    料（詳後引證據），其中各項言詞或書面傳聞證據部分，縱
    無刑事訴訟法第159條之1至第159條之4或其他規定之傳聞證
    據例外情形，然業經本院審理時予以提示並告以要旨，且各
    經檢察官、被告黃秀珠表示意見，當事人已知上述證據乃屬
    傳聞證據，已明示同意作為本案之證據使用（本院卷第55-5
    6頁），或未聲明異議，而本院審酌上開證據資料製作時之
    情況，無不當取供及證明力明顯過低之瑕疵，認以之作為證
    據應屬適當，揆諸前開規定，應認均有證據能力。
二、認定犯罪事實所憑之證據及理由：
　㈠訊據被告固坦承於告訴人陳文三在嘉義基督教醫院住院期間
    擔任其看護，並有推乘坐輪椅之告訴人在醫院內之自動櫃員
    機領款，又於告訴人出院後多次購買餐點到上址陳文三住處
    等情不諱，惟矢口否認有何竊盜及非法由自動付款設備取財
    之犯行，辯稱：在醫院時是告訴人自己在輪椅上操作櫃員機
    領款，我沒有協助，且我沒有那麼聰明，一次就可以記住密
    碼。又告訴人出院後，我去上址陳文三住處並沒有竊取郵局
    帳戶提款卡，更沒有拿提款卡去盜領帳戶內存款云云。
　㈡經查，告訴人於108年11月25日至同年月30日，在嘉義基督教
    醫院住院期間，僱請被告擔任看護，並被告曾推乘坐輪椅之
    告訴人在醫院內之自動櫃員機領款等情，此為被告所是認（
    原審卷第38頁），復經證人即告訴人陳文三於原審時（原審
    卷第88頁）證述屬實，且有嘉義基督教醫院110年12月13日
    戴德森字第1101200050號函1份（偵緝卷第66頁）附卷可稽
    。又告訴人出院後，其郵局帳戶提款卡被竊，並遭人持該提
    款卡於附表所示之時間、地點，從自動櫃員機提領如附表所
    示之金額，業據證人即告訴人陳文三於警詢、偵查及原審時
    （警卷第1-2頁、偵緝卷第44-45、59頁、原審卷第80-90頁
    ）證述明確，並有告訴人之被害報告單1紙（警卷第9頁）、
    郵局帳戶存簿及內頁照片2張、郵局帳戶彙總登摺明細1份（
    警卷第10-11頁）、中華郵政股份有限公司110年12月2日儲
    字第1100941064號函暨檢附之告訴人郵局帳戶客戶歷史交易
    清單1份（偵緝卷第53-55頁）在卷可按。是此部分事實，堪
    信屬真實。
　㈢又查：　
　⒈如附表所示提款處所，分別為2家郵局及1間超商，由上開3處
    之自動櫃員機監視器翻拍照片可見，持告訴人所有郵局帳戶
    提款卡前去領款者，均為同一名體型清瘦之女子，有自動櫃
    員機監視器提領畫面照片4張（警卷第12-13頁）存卷可考。
    復經提示上開監視器翻拍照片予告訴人、證人即歌友會負責
    人高○華辨識，均證述監視器畫面所拍攝之女子就是被告，
    此經證人即告訴人陳文三（偵緝卷第44、59-60頁、原審卷
    第82-83頁）、證人高○華（偵緝卷第60頁）證述在卷，而告
    訴人、證人高○華與被告認識多年，具有一定熟識關係，當
    無誤認之可能。又觀之上開監視器翻拍照片，該提領人之面
    貌、體型，核與被告個人照片2張（偵緝卷第46-47頁）高度
    相符，亦可明顯判認與到庭被告為同一人。由此可知，本件
    確係由被告持告訴人所有郵局帳戶提款卡，於如附表所示之
    時地，提領如附表所示之金額，應可認定。從而，被告辯稱
    ：監視器拍攝到領款女子並不是我，是告訴人的前女友「欣
    欣」云云，顯與事實相違，不足採信。
　⒉又告訴人發覺郵局帳戶提款卡遺失，且郵局帳戶內存款遭人
    提領，即以通訊軟體LINE質問暱稱「小凡，沒有你…」之人
    是否其所為？對話內容如下：⑴告訴人：「撿到我的提款卡
    ，提款卡裡面的錢全部被領光，如果你有撿到的話，領到的
    36萬元拿回來還給我，不然的話我去報案，警察看到監視系
    統就知道是誰領的…。因為我在嘉基領錢的時候，領了3次，
    我坐輪椅，你站著看，看得清清楚楚我的密碼是幾號，你也
    記得清清楚楚因為我領了三遍，你都看到了」等語。⑵「小
    凡，沒有你…」：「錢是我拿的，晚上拿去給你，請原諒我
    ，對不起」等語。⑶告訴人：「如果是你拿的，就拿回來還
    給我，如果還沒有還給我，我就去報案…」等語，此有告訴
    人與「小凡，沒有你…」之人之通訊軟體LINE對話紀錄照片3
    0張（警卷第15-20頁）在卷可考。復次，證人即告訴人陳文
    三於原審時證述：（你說是你打電話給黃秀珠，問她是不是
    把你的錢領光？）是不是把我存款簿的錢都領光了、盜領完
    了，黃秀珠說「是我領的啦，我等一下拿過去還給你」。（
    黃秀珠當時的暱稱為何？）「小凡」。（《請提示警卷第15-
    20頁，LINE對話紀錄》這是你提供給警方的？）是。（你有
    在LINE裡面問黃秀珠，說錢是不是他拿走的？）他有承認，
    他說要拿過來還給我，結果等一個晚上都沒有，他就馬上跑
    到（宜蘭）南澳去了。（「小凡，沒有你…」是黃秀珠嗎？
    ）是等語（原審卷第84-85頁），且證人即歌友會負責人高○
    華於偵查時證陳：被告曾在我經營的歌友會上班，被告暱稱
    是「小凡」等語（偵緝卷第60頁）。又參以被告於原審時供
    稱：告訴人於偵訊時所指稱「小凡」就是我，大家都叫我「
    小凡」，我手機自稱就寫「凡凡」等語（原審卷第121、124
    頁），並有被告手機（已更換手機及號碼）之通訊軟體LINE
    個人檔案照片（姓名「凡凡」）1張（偵緝卷第26頁）可參
    。承上說明，堪認與告訴人為上開LINE對話之人應為被告，
    亦即暱稱「小凡，沒有你…」之人確為被告甚明。從而，被
    告辯稱：我沒有與告訴人為上開LINE對話云云，應屬事後卸
    責之詞，殊難採信。
　⒊證人即告訴人陳文三於偵查時證陳：（《提示交易明細》依據
    你的郵局帳戶交易明細備註欄的局號查詢結果，108年12月6
    日下午2時29、30分許，在白河郵局《臺南市○○區○○路000號》
    的提款機提領6萬元、4萬元，這2筆提款是否為你所為？）
    是等語（偵緝卷第59頁），且郵局帳戶最早係於108年12月1
    0日中午12時50分許，遭人持提款卡盜領（即附表編號1），
    足見郵局帳戶提款卡係於108年12月6日下午2時30分至同年
    月10日中午12時50分間之某時許，遭人竊取，應可認定。再
    者，本件確係被告持告訴人所有郵局帳戶提款卡，於如附表
    所示之時地，提領如附表所示之金額；且暱稱「小凡，沒有
    你…」之人確為被告，於告訴人以通訊軟體LINE質問被告是
    否有拿取其提款卡及盜領乙情時，被告回覆稱「請原諒我，
    對不起」等語，均如前述；又佐以告訴人自嘉義基督教醫院
    出院後，仍數度委請被告購買餐點、物品帶至告訴人上址住
    處，可見被告實有輕易自告訴人皮夾內竊得郵局帳戶提款卡
    之機會。承上說明，堪認被告係藉由前去告訴人住處之機會
    ，趁機竊取郵局帳戶提款卡，再持至自動櫃員機領取其內款
    項等情，至為明確。
　㈣綜上所述，本案事證明確，被告前開竊盜、以不正方法由自
    動付款設備取得他人之物之犯行，均堪認定，應依法論科。
    另被告雖請求調查告訴人之女友是否與自動櫃員機監視器提
    領畫面影像一樣，然本件事證已為明確，業如前述，核無再
    行調查之必要，附此說明。
三、論罪科刑：
  ㈠核被告所為，係犯刑法第320條第1項之普通竊盜罪、同法第3
    39條之2第1項之以不正方法由自動付款設備取得他人之物罪
    。
  ㈡罪數：
　⒈被告持告訴人所有郵局帳戶提款卡，於附表所示之時間、地
    點，利用自動付款設備多次提領款項，顯係基於同一犯意及
    預定計畫下所為，實質上乃侵害同一法益，且在時間及空間
    上具有密接性及連貫性，難以個別強行區分，應視為數個舉
    動之接續施行，合為包括之一行為予以評價，較為合理，應
    論以接續犯之一罪。
　⒉被告所犯上開2罪間，犯意各別，行為互殊，應予分論併罰。
四、原審以被告上開竊盜、以不正方法由自動付款設備取得他人
    之物等犯行，罪證明確，因而適用相關規定，並審酌被告不
    思循正當途徑獲取財物，竟利用照顧告訴人之機會獲悉告訴
    人郵局帳戶提款卡密碼後，再伺機加以竊取，並於得手後以
    非法之方式由自動付款設備詐領金錢，其守法觀念顯然有所
    欠缺，造成告訴人經濟上之損害，實值非難。又參酌被告無
    視自己曾發送LINE訊息向告訴人道歉認錯，且對於自動櫃員
    機拍攝到其領款之多個影像，亦不斷否認非其本人，被告於
    證據確鑿的情況下卻一再飾詞卸責，顯見其毫無悔意，犯後
    態度不佳。兼衡被告本案犯罪手段及獲利36萬元等犯罪情節
    ，迄今未賠償告訴人之損害。暨被告自陳國中畢業之智識程
    度，目前無業，生活仰賴男友等一切情狀，分別量處被告拘
    役五十日（竊盜罪部分）、有期徒刑七月（以不正方法由自
    動付款設備取得他人之物罪部分），並就拘役刑部分諭知易
    科罰金之折算標準，以示懲儆。另說明：被告本案之犯罪所
    得為36萬元，並未扣案，應依刑法第38條之1第1項前段規定
    宣告沒收之，於全部或一部不能沒收或不宜執行沒收時，依
    同條第3項規定追徵其價額。至於被告所竊得之告訴人郵局
    提款卡，幾無財產價值且可申請補發，目前也不知去向，上
    開物品顯然欠缺刑法上之重要性，為免將來執行困難，爰不
    予宣告沒收或追徵。本院審核原審認事用法俱無不合，所量
    處之刑度，亦屬允當。被告上訴意旨猶執前詞否認犯罪，指
    摘原判決不當，為無理由，應予駁回。
據上論斷，應依刑事訴訟法第368條，判決如主文。
本案經檢察官廖簡靜玉提起公訴，檢察官劉榮堂到庭執行職務。
中　　華　　民　　國　　111 　年　　8 　　月　　30　　日
                  刑事第三庭    審判長法　官  陳連發
                                      法　官  何秀燕
                                      法　官  洪榮家　　
以上正本證明與原本無異。
不得上訴。
　　　　　　　　　　　　　　　　　　　書記官  謝麗首
中　　華　　民　　國　　111 　年　　8 　　月　　30　　日
附錄本案論罪科刑法條：
中華民國刑法第320條
意圖為自己或第三人不法之所有，而竊取他人之動產者，為竊盜
罪，處5年以下有期徒刑、拘役或50萬元以下罰金。
意圖為自己或第三人不法之利益，而竊佔他人之不動產者，依前
項之規定處斷。
前二項之未遂犯罰之。
中華民國刑法第339條之2
（違法由自動付款設備取得他人之物之處罰）
意圖為自己或第三人不法之所有，以不正方法由自動付款設備取
得他人之物者，處3年以下有期徒刑、拘役或30萬元以下罰金。
以前項方法得財產上不法之利益或使第三人得之者，亦同。
前二項之未遂犯罰之。

附表：
編號 時間 地點 提領金額（新臺幣） 1 108年12月10日中午12時50分許 嘉義市○○路000號之「嘉義彌陀郵局」 5,000元 2 108年12月10日 中午12時51分許 同上 6萬元 3 108年12月10日 中午12時52分許 同上 2萬元 4 108年12月11日 上午8時1分許 嘉義市○○○路000號之「嘉義保安郵局」 6萬元 5 108年12月11日 上午8時2分許 同上 4萬元 6 108年12月11日 下午3時17分許 同上 4萬元 7 108年12月11日 下午3時18分許 同上 1萬元 8 108年12月12日 上午10時7分許 嘉義市○○路00號之「7-11超商」新嘉商門市 2萬元 9 108年12月12日 上午10時8分許 同上 2萬元 10 108年12月12日 上午10時10分許 同上 2萬元 11 108年12月12日 上午10時12分許 同上  2萬元 12 108年12月12日 上午10時14分許 同上 2萬元 13 108年12月12日 上午10時15分許 同上 2萬元 14 108年12月12日 上午10時17分許 同上 5,000元 共    計   36萬元